臺灣板橋地方法院刑事判決　　　　　　　 94年度訴字第387號
公　訴　人　臺灣板橋地方法院檢察署檢察官
被　　　告　丙○○
選任辯護人　楊宗翰律師
上列被告因強盜案件，經檢察官提起公訴（94年度偵字第553 號
），本院判決如下：
    主  文
丙○○竊盜，因脫免逮捕，而當場施以強暴，處有期徒刑伍年貳
月。
    事  實
一、丙○○意圖為自己不法之所有，基於竊盜之犯意，於民國93
    年12月25日晚間9 時35分許，至臺北縣樹林市○○路52巷12
    之2 號「九九五金行」，以徒手竊取該商行內之商品擦拭布
    、滑車、保險管圓型座、有段式開關、除鏽噴劑（起訴書誤
    載為保險噴劑）各1 個、角鐵2 個、保險絲2 組、冷凍鎖、
    防邊鎖、轉吊鉤各3 個等物，得手後將之藏放於其所穿著之
    連身工作服內。旋為店長甲○○發覺，密切觀察丙○○，丙○○猶至櫃臺將手中物品結帳，卻未將前開竊得之物品一併
    結帳，即步出店門，甲○○因而叫住丙○○，詢問丙○○是
    否仍有未結帳之物，惟丙○○不予理會欲逕自騎乘機車離去
    。然因甲○○將前開機車鑰匙取下，丙○○因無法騎乘機車
    離去，即返回店內走動，伺機離去。待走行約5 分鐘後，丙○○即往該店大門方向前進欲離開上址，甲○○見狀站在丙○○面前欲阻擋其離去，丙○○竟為脫免逮捕，以徒手推開
    甲○○而施以強暴，致使甲○○重心不穩跌倒，使腰部及右
    膝蓋受有傷害（傷害部分未據告訴）。丙○○推開甲○○後
    繼續前行離開上址，旋遭甲○○之友人乙○○等人攔下，與
    乙○○一同跌倒在地，遭乙○○等人壓制，丙○○竟為脫免
    逮捕，基於同一犯意，以嘴咬傷乙○○之左手肘（傷害部分
    亦未據告訴），而施以強暴。嗣為據報前來之警員當場查獲
    ，並在丙○○所穿著之工作服內扣得前開所竊得之物。
二、案經臺北縣政府警察局樹林分局報告臺灣板橋地方法院檢察
    署檢察官偵查起訴。
    理  由
一、就證據能力部分：
    按被告之自白，非出於強暴、脅迫、利誘、詐欺、疲勞訊問
    、違法羈押或其他不正之方法，且與事實相符者，得為證據
    ；又被告陳述其自白係出於不正之方法者，應先於其他事證
    而為調查。該自白如係檢察官提出者，法院應命檢察官就自
    白之出於自由意志，指出證明之方法，刑事訴訟法第156 條
    第1 項、第3 項分別定有明文。亦即倘被告抗辯警詢中之自
    白非出於其任意性，法院調查結果證明該自白非出於被告之
    任意性，或檢察官不能舉出該自白係被告出於任意性之證明
    方法，該自白則無證據能力。如該自白係因警員先對被告詢
    問製作筆錄時，未全程錄音，除出於急迫情況，且經記明筆
    錄者外，嗣後再令被告照警詢筆錄唸而錄音，其詢問筆錄之
    取得，顯然違背刑事訴訟法第100 條之2 、第100 條之1 第
    1 項之程序規定，其究竟有無證據能力，應審酌警員違背該
    法定程序之主觀意圖，客觀情節侵害犯罪嫌疑人權益之輕重
    ，對犯罪嫌疑人在訴訟上防禦不利益之程度，以及該犯罪所
    生之危害，暨禁止使用該證據對於抑制違法蒐證之效果，及
    警員依法定程序有無發現該證據之必然性等情形，本於人權
    保障與社會安全之均衡維護精神，依比例原則具體認定，即
    依刑事訴訟法第158 條之4 規定之權衡原則具體認定（最高
    法院92年度臺上字第6921號、93年度臺上字第1872號判決、
    臺灣高等法院暨所屬法院93年11月25日座談會結論參照）。
    本件被告辯稱警詢筆錄，是照警察所述唸的，並不是依照其
    個人的意思記載等語。辯護意旨則認系爭警詢筆錄係由警員
    整理後由被告口述錄製，警詢筆錄顯非全部出自被告之真意
    。期間因被告不認識字或不解其意而有停頓，更因此遭警員
    指責不配合。且警詢筆錄共計9 頁，竟僅於33分鐘內即完成
    製作，更明見係先行製作，否則何能於短時間內迅速完成？
    系爭警詢筆錄應無證據能力等語。而檢察官就被告此等自白
    任意性之抗辯，並無舉出該自白係被告出於任意性之證明方
    法，於本院準備程序復稱為便利訴訟之進行捨棄此證據。從
    而被告於警詢之自白應無證據能力。次按被告以外之人於審
    判外之言詞或書面陳述，除法律有規定者外，不得作為證據
    ；又被告以外之人於檢察事務官、司法警察官或司法警察調
    查中所為之陳述，與審判中不符時，其先後之陳述具有較可
    信之特別情況，且為證明犯罪事實存否所必要者，得為證據
    ；被告以外之人於審判外之陳述，雖不符刑事訴訟法第159
    條之1 至第159 條之4 之規定，而經當事人於審判程序同意
    作為證據，法院審酌該言詞陳述或書面陳述作成時之情況，
    認為適當者，亦得為證據。當事人、代理人或辯護人於法院
    調查證據時，知有第159 條第1 項不得為證據之情形，而未
    於言詞辯論終結前聲明異議者，視為有前項之同意，刑事訴
    訟法第159 條第1 項、第159 條之2 、第159 條之5 分別定
    有明文。本件公訴人所引用做為證據之證人甲○○、乙○○
    於警詢中之證述，雖屬被告以外之人於審判外之陳述，被告
    及辯護人對於前開證據之證據能力，表示沒有意見，且未於
    言詞辯論終結前聲明異議，應視為同意作為證據，本院審酌
    前開陳述作成時之情況，亦認適當作為證據，應有證據能力
    。
二、訊據被告丙○○固不否認其係為竊取財物而至「九九五金行
    」，並且已經得手，塞在其外套、褲子的縫隙內，其遭甲○○發覺後，並曾以手接觸甲○○之身體，並在乙○○壓制其
    身體時咬傷乙○○之左手之事實，惟矢口否認有何準強盜犯
    行，辯稱：因其被甲○○發現，甲○○叫其站住不要動，其
    很緊張在店裡面走來走去，甲○○一直追著其，其說對不起
    ，打算要歸還物品，有從袖子、褲管把東西拿出來，但甲○○叫其不要動，其還是繼續動，甲○○就上前阻止，其一緊
    張就用手不小心撥到她的肩膀，把她推開，甲○○就不小心
    跌倒，腰撞到架子，甲○○的朋友乙○○看情勢不對，就上
    前制止其，勾住其脖子，將其壓在地板上，其有掙扎，左右
    搖擺，用手去撥開乙○○的手，但是撥不開，乙○○勒緊其
    很難呼吸，其就自然反應咬乙○○，咬傷乙○○後警察就來
    了云云。然查：被告於竊取「九九五金行」內之財物得手後
    ，確實為脫免逮捕而施強暴之事實，業據其於檢察官偵訊中
    坦承不諱，自承：其於93年12月25日晚間9 時30分許進入「
    九九五金行」竊取財物，後被店長發現，有把店長推倒，又
    因其一直想逃跑，乙○○把其壓倒在地，其有掙扎，而且還
    咬傷乙○○之手臂；其係因害怕被抓，想要逃跑，所以才掙
    扎，才推倒、咬傷人家等語。核與證人甲○○、乙○○於警
    詢及本院審理中證述情節相符。其雖於本院準備程序及審理
    時雖翻異前詞辯稱：因甲○○上前阻止，其一緊張就用手不
    小心撥到她的肩膀，把她推開；並因乙○○勾住其脖子，將
    其壓在地板上，乙○○勒緊其很難呼吸，其就自然反應咬乙○○云云。惟被告確實為脫免逮捕而將甲○○推開施以強暴
    之事實，業據證人甲○○於警詢及本院審理中證述明確，其
    於警詢中稱：被告準備要從店門口離開時，其立即擋住被告
    ，被告將其大力推開，其腰部及右膝蓋受傷等語。於本院審
    理中復證稱：其當時在店裡五金工具、汽車百貨區，看到被
    告在店裡看東西很久，拿東西後就往連身工作服裡面放，之
    後到櫃臺就手上所拿的東西買單，但剛才放在身上的東西沒
    有拿出來，其等被告走出門口時，叫住被告，問他是否還有
    東西未買單，但被告就準備騎放在門口的機車走，其就拔車
    鑰匙，之後旁邊路人、店員開始推擠、混亂，後來1 位女店
    員拿了鑰匙先進店裡面，其跟著進去，被告也進到店裡面，
    在店內一直走，其與女店員就一直跟在後面，大約走了5 分
    鐘左右，這5 分鐘期間被告除了要其等不要跟著他，沒有其
    他對話，並未承認偷東西或請求原諒，被告在最後要出去時
    ，才走到店門口，其要擋住被告，整個人站在他前面，依照
    左右的寬度，被告要繞過其才能走出去，被告就把其推開，
    其因被推而且可能也沒有站好而跌倒，被告則繼續往外走；
    其是靜下來發現腰部有受傷，右膝蓋是被告推擠其撞到東西
    造成的等語。證人乙○○於警詢中亦證稱：於93年12月25日
    晚間9 時30分許，其送聖誕禮物給甲○○，走到賣場門口，
    聽見店中人員高喊「站住，不要跑」，被告當時就以手毆打
    甲○○，並將她推開並倒向貨物架，就往店外跑出等語。於
    本院審理中再證稱：其走到店外時，外面路人就說裡面有小
    偷，然後看到甲○○突然倒地，整個人往側邊倒，路人就說
    小偷跑出來，其就看到被告跑出來；警詢中其是認為甲○○
    有倒下，才認為是被告打甲○○，後來才知道是推甲○○等
    語。則依證人甲○○、乙○○之證述，被告在店內走動而甲○○等人在其後跟著時，並未承認偷東西或請求原諒，亦未
    要將拿東西拿出來，而係欲逃離現場時，始將甲○○推開，
    核與被告於檢察官偵訊之自白相符，而與本院準備期日及審
    理中所辯情節迥異。觀諸證人甲○○、乙○○於警詢中即表
    示不對被告提出告訴，於本院審理中復均稱其願意讓被告有
    1 次自新的機會，則其等證詞當無攀誣構陷或誇大之情形，
    較為可採，而被告所辯前後不一致，尚且避重就輕，較不可
    採。從而被告既在竊取財物遭證人甲○○發覺，因機車鑰匙
    被取走，返回九九五金行中走動約5 分鐘後，往門口欲離去
    時，遭證人甲○○阻擋，因而以手推開證人甲○○，使證人
    甲○○跌倒在地撞到物品因而使腰部及右膝蓋受傷，並繼續
    往外走，顯係因竊盜後，欲脫免逮捕而施以強暴。又被告雖
    辯稱乙○○因上前制止，勾住其脖子壓在地板上，其有掙扎
    ，左右搖擺，用手撥開乙○○的手，但撥不開，乙○○勒緊
    其很難呼吸，就自然反應咬乙○○云云。然查被告雖遭乙○○等人壓制在地上，惟其亟欲掙脫，而待乙○○等人壓制一
    段時間後，被告竟以嘴巴咬乙○○之左手，施以強暴，而被
    告咬傷乙○○並非出於不能呼吸之本能反應，而係聽聞店員
    報警，欲脫免逮捕而以嘴巴咬乙○○等情，亦據證人乙○○
    於警詢及本院審理中證述明確，其於警詢中證稱：當時其見
    狀就跑向被告並攔腰將其撲倒在地，店內2 名人員並隨即向
    前合力倒在地上阻止被告逃跑並報警處理，被告見其等報警
    處理，隨即要掙脫用嘴用力咬扯其左手肘，鄰居見狀也前來
    協助逮捕等語。於本院審理中復證稱：其看到被告從店裡面
    跑出來，就攔腰抱住被告，被告要繼續往前跑，所以重心不
    穩，2 人都倒在地上，其仰躺在地上，被告一半的身體仰躺
    在其身上，其1 隻手穿過被告腋下，1 隻手從被告肩膀穿過
    ，勾住另1 隻手，其怕被告窒息，所以其手是勒住被告嘴巴
    附近。被告反抗想要爬起來，然後1 個女店員與另1 個路人
    過來把被告壓住，1 個壓腳，1 個壓頭。被告時而掙扎，時
    而不動，就是一直扭轉要掙脫，倒地有10分鐘後，被告才咬
    其，咬其靠近左手手腕的地方。其是覺得痛才知道被咬，被
    咬後不敢移動其手，怕肉會被扯掉，靠近手掌有3 個手指寬
    的地方，到現在還有疤痕，在被告咬其之前，都沒有說他不
    能呼吸。在被告咬其之後，路人就踹被告的頭，說他竟然敢
    咬人，被告才說他無法呼吸。咬其之後，被告說原諒他，他
    很抱歉，但被告雖然可以說請原諒，但在咬其之前，都沒有
    說他不能呼吸。其於警詢時陳述被告聽到要報警，就用力掙
    扎，筆錄是警察寫的，大意就是如此，是甲○○說要報警後
    ，才發生被告咬其等語。證人甲○○於本院審理中且證稱：
    其出去後看到被告被路人、乙○○、女店員壓在地上，壓制
    的狀態一直持續著，中間的過程，乙○○有被被告用嘴巴咬
    傷，被告在咬的時候，是乙○○的手放在被告的胸部，靠近
    脖子那邊，被告是張開口往下咬，手距離嘴巴有一點距離。
    乙○○被咬了之後，還是繼續壓制被告，3 個人一直壓著被
    告等到警察來，其不太記得被告被乙○○制伏在地時，脖子
    是否有被勒住等語。綜合證人甲○○及乙○○之證述，應可
    知悉被告雖遭乙○○等人壓制在地，仍持續掙扎亟欲掙脫，
    且被告在咬的時候，手距離嘴巴尚有一段距離，乙○○之手
    並未勒住被告之脖子使之不能呼吸。再者被告係在乙○○壓
    制一段時間後始咬傷乙○○，而被告在這段期間並非不能說
    話，卻在聽聞報警後，並未向乙○○等人表示其不能呼吸，
    隨即咬傷乙○○，其亦顯係因脫免逮捕，而對乙○○施以強
    暴。證人甲○○雖於本院審理中曾證稱：其有記得被告在地
    上時有說「沒有辦法呼吸，放開我」等語，惟對於被告說這
    些話後，在場之人有何反應，聽到被告求饒後，被告說這句
    話時是否已咬乙○○等情，均證稱業已不記得，並稱有說這
    句話，但記不太清楚等語，則證人甲○○對於被告是否有說
    過「沒有辦法呼吸，放開我」等語，已記憶模糊，對於在何
    種情形下被告曾說這句話，是否已經咬乙○○均已忘記，當
    不能以證人模糊不清之記憶，佐證被告於本院準備程序及審
    理中之辯詞。綜上所述，被告前開所辯無非事後卸責之詞，
    尚難採信，此外並有臺北縣政府警察局贓物認領保管單乙紙
    、現場及自被告褲管中取出贓物之照片共4 幀在卷可稽，
    本件事證明確，被告準強盜犯行，洵堪認定。至於辯護人雖
    認案發當時，被告尚未得手脫離現場，店長甲○○即已發覺
    制止，並旋即為店員及現場證人乙○○等人制伏在地，況被
    告並表示願如數付款購買，從而系爭財物既從未脫離財產監
    督權人之實力支配範圍，被告之行為應僅屬竊盜未遂云云。
    惟按刑法準強盜罪，係以竊盜或搶奪為前提，在脫免逮捕之
    情形，其竊盜或搶奪既遂者，即以強盜既遂論，如竊盜或搶
    奪為未遂，即以強盜未遂論；而竊取行為是否既遂，應以其
    是否將財物移入自己實力支配之下為區別之標準，而非以是
    否已脫離現場為斷，最高法院93年度臺上字第4655號、92
    年度臺上字第2766號判決意旨、司法院（83）廳刑一字第
    13282 號函參照，此為實務一貫之見解。本件被告業已自承
    當時去九九五金行就是想去偷東西，當時已經得手等語。證
    人甲○○亦證稱被告業已將所竊得之財物放置於其所穿著之
    連身工作服內等情，證人乙○○且證稱：警方到場時，因店
    中服務小姐向警方稱丙○○所穿著之衣服下褲管口袋內有竊
    得的物品，才於下褲管口袋內起出所偷竊的物品等語。足徵
    被告業已將其所竊得之商品擦拭布、滑車、保險管圓型座、
    有段式開關、除鏽噴劑（起訴書誤載為保險噴劑）各1 個、
    角鐵2 個、保險絲2 組、冷凍鎖、防邊鎖、轉吊鉤各3 個等
    物，藏放於其所穿著之連身工作服內，即已將財物移入自己
    實力支配之下，縱使其尚未離開九九五金行，其竊盜行為仍
    屬既遂。辯護人認財物未脫離財產監督權人之實力支配範圍
    ，被告之行為應僅屬竊盜未遂云云，容有誤會。辯護意旨雖
    又認被告當時雖有不慎撞傷甲○○，並因脖子遭乙○○緊勒
    致呼吸困難，被告不得已乃以牙齒咬傷乙○○以圖喘息，均
    屬防護身體之自然反應，且僅係被動行為，並非有積極暴行
    而達於強暴脅迫之程度；且依照刑法第329 條規定，準強盜
    罪與強盜罪，二者刑罰並無差別，準此，就有關「致使不能
    抗拒」等強盜罪之構成要件，自均應在準用之列，其行為責
    任始與應報刑罰始屬相當，本件被告並無使甲○○及乙○○
    等人有不能抗拒等情，又豈能與強盜罪等同而論，或逕科以
    重責云云。惟按竊盜或搶奪，因防護贓物、脫免逮捕或湮滅
    罪證，而當場施以強暴、脅迫者，即以強盜論，不以所施強
    暴、脅迫手段，達於至使他人不能抗拒之程度為成立準強盜
    罪之要件，此與刑法第328 條第1 項之普通強盜罪之構成要
    件不同；所謂強暴，指直接或間接對於人之身體施以暴力而
    言，最高法院94年臺上字2816號、94年度臺上字第766 號判
    決意旨可資參照，此亦為實務一貫之見解，辯護意旨所持見
    解，亦容有誤會，均難以做為有利於被告之認定。
三、核被告所為係犯刑法刑法第329 條之準強盜罪。又準強盜罪
    除侵害財產法益外，兼對人身自由，本件被告為脫免逮捕，
    接續對甲○○及乙○○施以強暴行為，侵害法益不僅1 個，
    係一行為觸犯上開相同之二罪名，為同種想像競合，應依刑
    法第55條從一重處斷（最高法院88年度臺上字第3181號、88
    年度臺上字第5509號判決意旨參照）。爰審酌被告因一時貪
    念，萌生竊盜犯意，並為脫免逮捕而對於被害人甲○○、乙○○施強暴，兼衡其犯罪之手段、所生之危害、犯罪後矢口
    否認犯行態度不佳等一切情狀，量處如主文所示之刑，以資
    懲儆。
據上論斷，應依刑事訴訟法第299 條第1 項前段，刑法第329 條
、第328 條第1 項、第55條，判決如主文。
本案經檢察官許智評到庭執行職務。
中　　華　　民　　國　　94　　年　　8 　　月　  9 　　日
                  刑事第十三庭  審判長法　官   侯志融
                                      法  官   楊博欽
                                      法  官   張宏節
上列正本與原本無異。
如不服本判決應於送達後10日內向本院提出上訴狀。
                                      書記官   鄧順生
中　　華　　民　　國　　94　　年　　8 　　月　　9 　　日
附錄法條：
中華民國刑法第329條
竊盜或搶奪，因防護贓物、脫免逮捕或湮滅罪證，而當場施以強
暴脅迫者，以強盜論。
中華民國刑法第328條
意圖為自己或第3 人不法之所有，以強暴、脅迫、藥劑、催眠術
或他法，至使不能抗拒，而取他人之物或使其交付者，為強盜罪
，處五年以上有期徒刑。
以前項方法得財產上不法之利益或使第 3 人得之者，亦同。
犯強盜罪因而致人於死者，處死刑、無期徒刑或十年以上有期徒
刑；致重傷者，處無期徒刑或七年以上有期徒刑。
第 1 項及第 2 項之未遂犯罰之。
預備犯強盜罪者，處一年以下有期徒刑、拘役或三千元以下罰金
